最高法院民事裁定　　　　　　　一○○年度台抗字第八○○號
再 抗告 人　邱獻章
代　理　人　林慶苗律師
上列再抗告人因與相對人李慧芬間請求許可執行外國法院判決事
件，對於中華民國一○○年七月二十九日台灣高等法院裁定（一
○○年度家抗字第一一○號），提起再抗告，本院裁定如下：
    主  文
再抗告駁回。
再抗告訴訟費用由再抗告人負擔。
    理  由
按對於抗告法院以抗告有理由而廢棄或變更原裁定之裁定，或以
抗告無理由而駁回抗告之裁定再為抗告，僅得以其適用法規顯有
錯誤為理由，民事訴訟法第四百八十六條第四項規定甚明。所謂
適用法規顯有錯誤，係指原法院就其取捨證據所確定之事實適用
法規顯有錯誤而言，不包括認定事實不當之情形在內。復依同法
第四百九十五條之一第二項準用同法第四百六十九條之一規定，
以同法第四百六十九條各款以外之事由再為抗告，須經第三審法
院之許可，而該許可，以從事法之續造、確保裁判之一致性或其
他所涉及之法律見解具有原則上重要性者為限，否則其再為抗告
自非合法。查本件再抗告人對台灣台北地方法院（下稱台北地院
）有關其與相對人間許可執行外國法院判決事件（下稱系爭訴訟
事件），提起上訴，台北地院核定訴訟標的價額為新台幣（下同
）三億四千二百五十一萬八千六百六十九元，應徵第二審裁判費
四百十三萬九千一百零六元，扣除已繳第二審裁判費後，命再抗
告人補繳第二審裁判費四百十三萬一千六百零六元，逾期即駁回
上訴。再抗告人不服，提起抗告，原法院以：核定訴訟標的價額
之多寡，影響應踐行之訴訟程序，與公益有關，法院就先前所核
定訴訟標的價額若發現有誤，仍得重行核定並計算應繳納裁判費
之金額。台北地院就系爭訴訟事件雖曾一度誤認係屬非訟事件，
向相對人徵收第一審裁判費五千元。惟於再抗告人上訴後，認定
系爭事件應屬訴訟事件，核定應補繳裁判費四百十三萬一千六百
零六元，尚難認有違背禁反言、爭點效及誠信原則或違反民事訴
訟法第二百二十六條第三項、第二百三十一條第一項規定。次按
核定訴訟標的之價額，以起訴時之交易價額為準；無交易價額者
，以原告就訴訟標的所有之利益為準，民事訴訟法第七十七條之
一第二項亦定有明文。系爭訴訟事件依相對人於台北地院起訴主
張兩造前經澳大利亞國布里斯本法院家事庭法庭編號（P）BRF12
86/2006 號民事確定判決，判命再抗告人於金錢部分應給付相對
人澳幣九百五十萬元及因分配離婚財產訴訟所支出之全部訴訟費
用及其他費用澳幣一百六十四萬四千七百六十二點三八元，依民
事訴訟法第四百零二條及強制執行法第四條第一項，請求准予上
開判決於我國強制執行。核屬財產權訴訟，其訴訟標的係相對人
因本件許可執行訴訟標的所有之利益，與聲請強制執行程序可得
之利益相當，台北地院以九十九年十一月二日系爭訴訟事件繫屬
時匯率澳幣一元兌換新台幣三十點七三三六元換算，認其訴訟標
的價額為三億四千二百五十一萬八千六百六十九元，並無不合等
詞，因而維持台北地院之裁定，駁回再抗告人之抗告，經核並無
適用法規顯有錯誤之情形。再抗告人再為抗告，仍執再抗告人於
第一審一再爭執本件為訴訟事件，應命相對人補繳裁判費，台北
地院承審法官當庭明確表示應為非訟事件，相對人僅須繳納五千
元之非訟事件程序費。再抗告人僅能遵行該見解，嗣對該判決提
起上訴後，台北地院又變更見解，認系爭訴訟事件應屬訴訟事件
，另行核定訴訟標的價額，並裁定命再抗告人補繳裁判費，該裁
定顯違背禁反言、爭點效及誠信原則及民事訴訟法第二百三十一
條第一項規定，原裁定未予糾正，亦有適用法規顯有錯誤之違法
等陳詞，指摘原裁定為不當。核係屬認定事實當否之問題，與適
用法規是否顯有錯誤無涉，且無所涉及之法律見解具有原則上重
要性之情事。依前揭說明，自不應許可，其再抗告難謂合法。
據上論結，本件再抗告為不合法。依民事訴訟法第四百九十五條
之一第二項、第四百八十一條、第四百四十四條第一項前段、第
九十五條、第七十八條，裁定如主文。 
中    華    民    國  一○○  年    十    月   十三   日
                      最高法院民事第五庭
                          審判長法官  劉  福  聲  
                                法官  黃  義  豐  
                                法官  劉  靜  嫻  
                                法官  袁  靜  文  
                                法官  李  慧  兒  
本件正本證明與原本無異
                                      書  記  官  
中    華    民    國  一○○  年    十    月  二十五  日
                                                       s